【裁判字號】    89,台上,6389
【裁判日期】    891026
【裁判案由】    竊盜
【裁判全文】
最高法院刑事判決                              八十九年度台上字第六三八九號
    上訴人  台灣高等法院檢察署檢察官
    被  告  丙○○
            丁○○
            甲○○
            乙○○
右上訴人因被告等竊盜案件，不服台灣高等法院中華民國八十九年四月五日第二審更
審判決（八十八年度上更(三)字第一五五號，起訴案號：台灣台北地方法院檢察署八十
二年度偵字第二○三○六號），提起上訴，本院判決如左：
    主  文
原判決撤銷，發回台灣高等法院。
    理  由
本件原判決認定被告丙○○與其弟即被告丁○○共同意圖為自己不法所有，擬竊取巨
象實業有限公司所有（下稱巨象公司）之拼裝抽砂船拆解出售牟利。丙○○即於民國
八十二年十月二十四日上午九時許，趁該船管理人鄧廖金枝南下未注意之際，由丁○
○駕駛其所有貨車，並僱用不知情之被告甲○○駕駛吊車，及不知情許辯寶駕駛曳引
車，合力竊取該抽砂船，將之拖吊離淤澤灘置於其等實力支配下後，載運至台北縣三
峽鎮○○路○段一六五號之大埔加油站對面，甲○○之兄即被告乙○○所承租土地隔
鄰之空地上。再由丙○○、丁○○兄弟二人共同拆卸該抽砂船。嗣因巨象公司負責人
廖進貴發覺被竊，循線發現船隻被拖至該處拆解。丙○○輾轉得知廖某已發現並在追
查後，遂於八十二年十一月二十一日六時許，夥同丁○○和不知情之甲○○、許辯寶
，共同將已拆卸之船底鐵板部分載運到桃園縣龍潭鄉○○路旁空地藏置。於同日上午
十一時返回，該四人欲載運已拆卸抽砂船引擎二具、絞盤、幫浦、油桶、鐵管、滑輪
等零件時，為廖進貴報警當場查獲等情。因而撤銷第一審關於此部分之判決，改判論
處丙○○、丁○○共同竊盜罪刑。並以公訴意旨略以乙○○以新台幣（下同）十萬元
之代價，於台北縣土城工業區，僱請丙○○轉僱知情之甲○○、丁○○及不知情之許
辯寶等人，於上揭時地結夥竊取系爭抽砂船搬運至他地拆解出售。認甲○○與丙○○
、丁○○為結夥三人以上竊盜；乙○○與丙○○、甲○○、丁○○等人有共同意圖為
自己不法所有之犯意聯絡，而涉犯刑法第三百二十條第一項之普通竊盜罪嫌。經審理
結果，認乙○○、甲○○犯罪均不能證明，因而撤銷第一審關於此部分之判決，改判
諭知乙○○、甲○○二人無罪，固非無見。
惟查：(一)共同被告丙○○對於受僱於乙○○而竊取巨象公司之抽砂船，已於八十二年
十一月二十一日在台北縣三峽分局刑事組、該分局吉埔派出所訊問時，及第一審與原
審調查時供述甚詳。而證人即該分局刑事組警員陳坤松於偵查中亦證稱：「我看了筆
錄內容只記載周先生，我問他是否認識周先生，他說認識，我問他為何在派出所不說
，他從身上拿出一張名片，說他在派出所害怕不敢講，該名片是乙○○，我問他怎麼
認識乙○○，他就照筆錄所述的向我說，我把他的做成草稿，再做成筆錄，我怕他認
錯，還傳真乙○○口卡片給他指認」等語（見偵查卷第五十三頁背面）。此等對於乙
○○不利之證據，原判決並未敘明不予採取之理由，自有判決不備理由之違法。本院
前次發回意旨業已指明，原判決仍未調查，瑕疵依然存在。(二)原判決雖以甲○○辯稱
受僱丙○○，每日工資一萬八千元，與丙○○於偵審中所供相符，並有甲○○提出之
工作日報表為證，顯見甲○○確常受僱於丙○○兄弟從事吊車工作。本次吊取抽砂船
，甲○○仍係按一般工資受僱丙○○，自難僅憑甲○○受僱工作，即認其與被告丙○
○、丁○○有結夥竊盜之犯行等情。但甲○○於警訊時供稱：丙○○花三千元請我的
吊車去工作（見偵查卷第九頁背面）；偵查中供稱：拖吊費用第一次二萬元，第二次
三千元（見同上卷第四十二頁背面）；第一審審理時供稱：每小時一千八百元，我開
吊車去做工（見第一審卷第三十八頁背面）；原審審理時供稱：當時是丙○○付我一
天一千八百元工資，我就去開拖吊車，不知抽砂船是別人的等語（見原審八十三年度
上訴字第四一七八號卷第一五一頁）。對於受僱之工資所供前後不一。而丙○○於警
訊時供稱：是乙○○委託我，吊車是由他弟弟甲○○駕駛吊上我僱用大貨車，由許辯
寶駕駛。乙○○給我一十萬元整，我付許辯寶二萬元整，乙○○告訴我吊車費不必付
費，由他和弟弟甲○○結算等語（見偵查卷第六頁背面）。丙○○此部分所供如果能
採取，甲○○是否確係受丙○○僱用前去拖吊該抽砂船，已非無疑。否則何以甲○○
對於受僱工資前後說詞不一致。原判決未詳加調查審酌，即認本次吊取抽砂船，甲○
○仍係按一般工資受僱丙○○，自難僅憑甲○○受僱工作，即認其與被告丙○○、丁
○○有結夥竊盜之犯行云云，難認已盡職權調查能事。(三)丙○○於警訊時供稱：是乙
○○打呼叫器給我弟弟丁○○後趕至乙○○家中，連繫吊車甲○○，大貨車許辯寶，
再告訴我說，明（二十一）日要將抽砂船船底殼，吊離開三峽鎮○○路○段一六五號
對面空地，因為有人發現該抽砂船在追查（見偵查卷第七頁）；偵查中供稱：（乙○
○何時叫你搬？）案發前一天，他打電話給我弟弟，我弟弟再轉告我的等語（見同上
卷第五十五頁背面），並經丁○○證實（見同上卷第四十三頁）。乙○○於偵查中亦
供稱：（為何在八十二年十一月二十日二十時打電話給丁○○要他把抽砂船搬走？）
是我弟弟甲○○電話給我，我再打給丁○○等語（見同上卷第四十三頁）。丙○○、
丁○○二人所供如能採取，能否認乙○○不知情，即值研酌。如乙○○所供可採取，
何以甲○○要乙○○轉告丁○○將該抽砂船搬走？尚非明瞭。原判決未再詳加調查審
酌，遽行判決，尚嫌速斷，難昭折服。檢察官上訴意旨執以指摘原判決不當，非無理
由，應認仍有發回更審之原因。關於丙○○、丁○○部分，因與乙○○、甲○○部分
有共犯關係，應併予發回。又本件雖屬刑事訴訟法第三百七十六條第二款所列之案件
，惟於修正刑事訴訟法施行前，原得上訴於第三審法院，且已繫屬於法院，依刑事訴
訟法施行法第五條第一項規定，仍應依施行前之法定程序終結之。又關於乙○○部分
，檢察官雖依刑法第三百二十條之罪起訴，第一審係依同法第三百二十一條第一項第
四款論處罪刑。但檢察官以第一審論處乙○○結夥三人以上竊盜，惟量刑太輕為理由
，提起第二審上訴，顯然已對於該罪名為主張。原審審理結果，對此部分諭知無罪，
檢察官自得提起第三審上訴，附此敘明。
據上論結，應依刑事訴訟法第三百九十七條、第四百零一條，判決如主文。
中      華      民      國    八十九    年      十      月    二十六    日
                              最高法院刑事第七庭
                                  審判長法官  吳  雄  銘
                                        法官  池  啟  明
                                        法官  石  木  欽
                                        法官  郭  毓  洲
                                        法官  吳  三  龍
      右正本證明與原本無異
                                              書  記  官
中      華      民      國    八十九    年      十      月     三十     日


司法院資訊處製作；財團法人民間司法改革基金會備份。
